【裁判字號】    98,易,3929
【裁判日期】    981231
【裁判案由】    詐欺
【裁判全文】
臺灣臺中地方法院刑事判決              98年度易字第3929號
公  訴  人  臺灣臺中地方法院檢察署檢察官
被      告  丙○○
上列被告因詐欺案件，經檢察官提起公訴（98年度偵緝字第2466
號），被告於本院行準備程序時就被訴事實為有罪之陳述，經聽
取當事人意見後，經本院裁定由受命法官獨任進行簡式審判程序
，判決如下：
    主  文
丙○○幫助意圖為自己不法之所有，以詐術使人將本人之物交付
，處拘役肆拾日，如易科罰金，以新臺幣壹仟元折算壹日。
    事  實
一、丙○○係展記實業有限公司( 下稱「展記公司」) 之經理，
    明知交付金融帳戶供人使用，可供不法詐欺集團用為詐騙他
    人將款項匯入後再加以提領之工具，且可得預見一般人收購
    金融帳戶使用常與財產犯罪密切相關，竟基於幫助他人詐欺
    取財之不確定故意，於民國97年4 月1 日或2 日間某日，在
    臺中巿北區○○○路238 號9 樓之4 展記公司內，交付該公
    司之第一銀行進化分行帳戶（帳號：00000000000 號）之提
    款卡及密碼予某自稱「王先生」之不詳姓名年籍成年男子，
    嗣經該男子提供給詐欺集團成員供作詐欺取財犯罪使用。嗣
    該犯罪集團成員取得上開帳戶後，即基於意圖為自己不法所
    有之犯意，於97年4 月4 日，分別撥打電話予甲○○、乙○
    ○，向渠等佯騙稱：係東森購物之客服人員，因支付購物款
    項輸入錯誤，誤列為分期扣款，將遭持續扣款云云，致甲○
    ○、乙○○陷於錯誤，而分別依照詐欺集團成員指示，操作
    提款機，分別匯款新臺幣（下同）1 千元、44,000元至上開
    展記公司之第一銀行進化分行帳戶內，旋遭提領一空。嗣經
    甲○○、乙○○察覺有異而報警處理，始為警循線查悉上情
    。
二、案經臺灣臺中地方法院檢察署檢察官自動檢舉偵查起訴。
    理  由
一、按被告以外之人於審判外之言詞或書面陳述，除法律有規定
    者外，不得作為證據。前項規定，於法院以簡式審判程序或
    簡易判決處刑者，不適用之，刑事訴訟法第159 條定有明文
    。查本案被告陳遠亮涉犯詐欺案件，經檢察官提起公訴，被
    告於準備程序中就其所為犯行為有罪之陳述，經法官告知簡
    式審判程序之旨，並聽取公訴人、被告之意見後，合議庭裁
    定由受命法官獨任進行簡式審判程序，且無刑事訴訟法第15
    9 條第1 項規定之適用，合先敘明。
二、本院認定被告有罪之證據如下：
  (一)被告於本院審理中之自白供述。
  (二)被害人甲○○、乙○○2 人於警詢中之陳述，暨渠等提出之
    自動櫃員機交易明細影本各1 紙在卷可稽。此外，復有經上
    揭被害人匯入受騙款項之上開展記公司第一銀行進化分行帳
    戶開戶資料、異動資料及交易明細各1 份、展記實業有限公
    司帳戶之存摺明細影本1 份在卷，及卷附受理詐騙帳戶通報
    警示簡便格式表、內政部警政署反詐騙諮詢專線紀錄表、受
    理刑事案件報案三聯單、金融機構聯防機制通報單可參，互
    核相符，顯見本案被害人2 人確實係受上述詐欺集團成員實
    施之詐術欺騙，陷於錯誤匯款而受有財產上損害甚明。
  (三)按刑法上之故意，可分為直接故意與不確定故意（間接故意
    ），所謂「不確定故意」，係指行為人對於構成犯罪之事實
    ，預見其發生而其發生並不違背其本意者，刑法第13條第2
    項定有明文；且衡諸常情，一般國人向金融機構開設帳戶，
    並無任何法令限制，若係正當用途，大可光明正大，自行申
    請供己使用，何必向他人收集；再者，帳戶之用途係用來存
    提款項，而存摺、提款卡等均係個人重要之物件，並具有一
    定金融交易目的及識別意義，一旦有人收購他人帳戶及上開
    物品供做不明使用，依一般認知，必是隱身幕後之使用人欲
    利用人頭帳戶掩飾犯行免於遭人追查，自極易於令人有與不
    法犯罪之目的相關之合理懷疑。又近來利用各種名義詐欺取
    財之犯罪類型層出不窮，該等犯罪，多數均係利用他人帳戶
    作為恐嚇取財或詐欺所得財物之出入帳戶，並經媒體廣為披
    載，被告縱使並不確知所提供之帳戶，係遭他人用以對被害
    人詐欺取財，亦無法確知取得帳戶之人係以何種方法於何時
    地為詐欺取財之具體內容，惟對於其所提供之上揭帳戶，將
    遭人作為詐欺取財犯行所得財物匯入及提領之工具使用，應
    有概括之認識，且可預見其發生。被告為具一般社會智識經
    驗之成年人，自應知該詐欺集團係利用上開帳戶作為犯罪之
    用，是其對於他人利用上開帳戶資料作為犯詐欺罪之出入帳
    戶等情，能預見其發生且其發生不違背其本意，實有幫助該
    詐欺集團利用上開帳戶犯詐欺取財罪之不確定故意，允無疑
    義。
  (四)綜上證據調查結果可知，被告於本院審理中所為任意性自白
    ，核與事實相符，洵堪採信。是本案事證明確，被告犯行洵
    堪認定，應予依法論科。
三、按詐欺集團所屬成員，基於為自己不法所有之犯意聯絡，以
    上開之方式為詐術，使本案被害人2 人陷於錯誤，而依該詐
    欺集團成員之指示匯款，是該詐欺集團成員所為，係犯刑法
    第339 條第1 項之詐欺取財罪。被告將其持有之上開展記公
    司第一銀行進化分行帳戶資料交給該綽號「王先生」之不詳
    真實姓名年籍成年男子，由該名男子交付給詐欺集團成員供
    作詐騙匯款帳戶使用，顯係基於幫助該詐欺集團成員詐欺取
    財之犯意，其行為屬刑法詐欺取財罪構成要件以外之行為，
    其既以幫助該詐欺集團犯罪之意思而參與犯罪構成要件以外
    之行為，故核被告所為，係犯刑法第30條第1 項前段、第33
    9 條第1 項之幫助詐欺取財罪。被告以一幫助行為，同時幫
    助詐騙被害人甲○○、乙○○2 人之行為，係一行為觸犯數
    罪名，為想像競合犯。被告係以幫助詐欺取財犯罪之意思參
    與犯罪，為幫助犯，爰依刑法第30條第2 項規定，依正犯之
    刑減輕之。爰審酌被告提供上開展記公司之金融帳戶提款卡
    幫助他人詐騙財物，致使詐騙集團利用人頭帳戶詐財，影響
    社會經濟秩序，益添查緝之困難，行為實不足取，惟念及被
    告本身並未實際參與詐欺取財之犯行，責難性較小，暨斟酌
    其犯罪之動機、目的、手段及其於犯罪後坦承犯行，態度尚
    佳等一切情狀，量處如主文所示之刑，並諭知易科罰金之折
    算標準，以資懲儆。
四、末按，被告行為後，刑法第41條第2 項至第8 項業於97年12
    月30日修正，經總統於98年1 月21日公布，並於98年9 月1
    日施行。而按行為後法律有變更者，適用行為時之法律，但
    行為後之法律有利於行為人者，適用最有利於行為人之法律
    ，刑法第2 條第1 項定有明文，係採從舊從輕之原則。而所
    謂法律有變更，係指足以影響行為之可罰性範圍及其法律效
    果之法律修正而言，易科罰金、易服勞役之折算標準及其期
    限涉及裁量權之行使，屬於科刑規範事項，其折算標準於裁
    判時並應於主文內諭知，與一般純屬執行之程序有別，是如
    新舊法對易科罰金、易服勞役之折算標準及期限各有不同時
    ，應依前揭規定，比較適用最有利於行為人之法律，有最高
    法院96年度臺非字第58號、第234 號判決可資參照，惟有關
    易服社會勞動折算標準為6 小時折算1 日，期限為最長1 年
    ，修正後刑法第41條第2 項、第3 項、第5 項已定有明文，
    其標準係屬固定，並不涉及法院裁量權之行使，非屬科刑規
    範事項變更，自不生新舊法比較之問題，故本件無刑法第2
    條法律變更規定之適用。又依新修正之刑事訴訟法第479 條
    第2 項規定，可知該易服社會勞動乃係屬執行檢察官之權限
    ，是本件自無須再於主文中另諭知易服社會勞動之折算標準
    ，附此敘明。
據上論斷，應依刑事訴訟法第273 條之1 第1 項、第299 條第1
項前段，刑法第30條第1 項、第2 項、第339 條第1 項、第55條
、第41條第1 項前段，刑法施行法第1 條之1 第1 項、第2 項前
段，判決如主文。
本案經檢察官黃元亨到庭執行職務。
中    華    民    國    98    年    12    月    31    日
                  刑事第十八庭    法  官  胡芷瑜
如不服本判決，應於收受送達後10日內向本院提出上訴書狀，並
應敘述具體理由；其未敘述上訴理由者，應於上訴期間屆滿後20
日內向本院補提理由書（均須按他造當事人之人數附繕本）「切
勿逕送上級法院」。
                                  書記官  沈慧玲
中    華    民    國    98    年    12    月    31    日
附錄本案論罪科刑法條
刑法第339 條（普通詐欺罪）
意圖為自己或第三人不法之所有，以詐術使人將本人或第三人之
物交付者，處5 年以下有期徒刑、拘役或科或併科1 千元以下罰
金。
以前項方法得財產上不法之利益或使第三人得之者，亦同。
前二項之未遂犯罰之。

司法院資訊處製作；財團法人民間司法改革基金會備份。
